【裁判字號】    96,訴,1204
【裁判日期】    970317
【裁判案由】    偽造文書等
【裁判全文】
臺灣臺北地方法院刑事判決              96年度訴字第1204號
公  訴  人  臺灣臺北地方法院檢察署檢察官
被      告  乙○○
上列被告因偽造文書等案件，經檢察官提起公訴（96年度偵緝字
第1707號），經被告就被訴事實為有罪之陳述，由本院合議庭裁
定進行簡式審判程序，判決如下：
    主  文
乙○○意圖為自己不法之所有，而侵占對於業務上所持有之物，
三罪，各處如附表所示之刑，並均減為如附表所示之刑，各如附
表「應沒收之物」欄所載之物均沒收。應執行有期徒刑陸月，如
易科罰金，以新臺幣壹仟元折算壹日，如附表「應沒收之物」欄
所載之物均沒收。
    事  實
一、緣乙○○於民國95年9 、10月間在喜來登旅館有限公司（設
    臺北市中正區○○○路○ 段80號，市招：星辰大飯店）擔任
    櫃臺員，負責一般房客入住、退房手續、出納。旅館規定：
    持用信用卡之房客入住時，為確認信用卡可用額度，需先將
    房客提供之信用卡以「預售」方式過卡，惟不請求持卡人於
    刷卡單上簽名，待房客退房時，方以「實售」刷卡、請求簽
    名、報帳，而遇有刷卡消費時，為釐清責任，承辦人則需於
    簽帳單上蓋上職章以利追查。乙○○竟因需款孔急，而意圖
    為自己不法之所有：
  (一)先於95年9 月6 日下午8 時8 分許，利用為持用信用卡房客
    史密斯特拉威斯威廉（Mr.Smith Travis William ，下簡稱
    史密斯先生）辦理入住，提供威士信用卡（卡號0000000000
    00000） 過卡確認之機會，佯將「預售」改為「實售」方式
    處理，致發卡銀行陷於錯誤，而允為刷卡，刷得出售金額：
    新臺幣（下同）1,680 元簽帳單後，即於簽帳單上偽造「Wi
    lliam 」署押，足以生損害於史密斯、及發卡銀行核對實際
    持卡人、簽帳人之正確性，隨即以該信用卡簽帳單做為付現
    房客之刷卡紀錄，再於同日下午10時許交接帳款，將其保管
    持有之另付現房客住宿費用之1,680 元現金，侵占入己，供
    己花用。
  (二)復於95年9 月14日上午11時12分許，再利用為史密斯先生辦
    理刷卡支付房款、而交付前開(一)同一信用卡之機會，詐為過
    卡2 次（除實際應支付房款外、再盜刷一次），致發卡銀行
    陷於錯誤，均授權同意刷卡，刷得2 張出售金額：1,680 元
    簽帳單後，將其中一張簽帳單交付史密斯先生簽名，擅自在
    另餘之簽帳單上偽造「Smith 」署押，足以生損害於史密斯
    、及發卡銀行核對實際持卡人、簽帳人之正確性，再於前開
    二張信用卡簽帳單上，接續盜蓋同事「鄭佩怡」職章，足以
    生損害於「鄭佩怡」。隨即以該信用卡簽帳單做為付現房客
    之刷卡紀錄，再於同日下午10時交接帳款時，將其保管持有
    之另付現房客住宿費用之1,680 元現金，侵占入己，供己花
    用。
  (三)95年10月31日上午9 時59分許，利用為馬來西亞籍房客Poh
    Biew Laun 辦理刷卡支付房款、而交付威士信用卡（卡號：
    0000000000000000）之機會，以詐為重複刷卡之方式（除實
    際應支付房款1,980 元外、再盜刷一次金額1,680 元），致
    發卡銀行陷於錯誤，均授權同意刷卡，將刷得出售金額：1,
    680 元之簽帳單上偽造「Poh 」署押，足以生損害於前開馬
    來西亞籍房客、及發卡銀行核對實際持卡人、簽帳人之正確
    性，再於前開二張信用卡簽帳單上，接續盜蓋同事「鄭佩怡
    」職章，足以生損害於「鄭佩怡」。隨即以該信用卡簽帳單
    偽為付現房客之刷卡紀錄，再於同日下午10時許交接帳款之
    際，將其保管持有之另付現房客住宿費用之1,680 元現金，
    侵占入己，供己花用。
  (四)嗣經喜來登旅館對帳後發現，始知上情，惟乙○○僅交回1,
    680 元款項。
二、案經被害人喜來登旅館訴請臺灣臺北地方法院檢察署檢察官
    偵查後起訴，經本院裁定進行簡式審判程序。
    理  由
一、訊據被告乙○○就於前揭時地擔任喜來登旅館櫃臺員，負責
    辦理房客入住、退房手續，包括「預售」刷卡、實際「銷售
    」簽帳刷卡、收取並保管房款現金等事務，然於前開事實(一)
    、(二)、(三)所示之時地，盜刷房客史密斯先生、前開馬來西亞
    籍房客信用卡後，偽造「William 」、「Smith 」、「Poh
    」等署押，盜蓋證人「鄭佩怡」職章2 次後，以為入帳，並
    於交接時取走現金房款1,680 元計3 次等事實，於警訊（見
    他字卷第18頁以下）、本院調查、審理時（見本院97年3 月
    3日筆錄）均自白不諱，並有：
  (一)告訴代理人楊靜娟（即喜來登旅館經理）之指述（見96年度
    偵字第4581號卷第7頁以下）；
  (二)證人鄭佩怡之證述：一般客人欲付現時需先刷卡，選擇退房
    時再付費就先過卡，把應付房價全部打在簽帳單上，但不先
    簽名，由簽帳單上交易別欄顯示之「銷售」即代表正式刷卡
    、簽名，非僅過卡。若顯示「PREAUTH 」則為預先授權，表
    示過卡。平日均有2 人在櫃臺，如有臨時外出，仍不能蓋別
    人的章，因有問題要找蓋章人負責。上開刷卡單均非伊處理
    ，因上面寫發票號碼，如刷卡即要將發票號碼抄下來，但均
    非伊字跡等情（見96年度偵字第4581號卷第8 頁、偵緝卷第
    20頁）；
  (三)證人丙○○於警訊證述（見他字卷第14頁以下）
  (四)信用卡簽帳單4 紙（見他字卷第6 、7 頁）、職務申請表、
    史密斯先生、及POH 帳單明細表（見他字卷第24頁）等在卷
    可稽。
  (五)是依上開證人指述內容及卷附之各項文書等補強證據已足資
    擔保被告於本院調查、審理中所為之上開任意性自白之真實
    性，按據刑事訴訟法第156 條之規定，自得據被告前開任意
    性自白及各該補強證據，採信被告任意、真實之自白，認本
    件事證明確，被告犯行洵堪認定，應予依法論科。
二、按信用卡簽帳單係以文字為一定之意思表示，持信用卡刷卡
    消費時，在簽帳單上簽署姓名，除表示已收受特約商店所交
    付之交易標的物，並確認該筆消費之憑證，具有表示法律上
    權利義務關係之證明，故簽帳單性質上除與收據相同外，並
    且為信用卡發卡銀行依據此向簽帳人收款之憑證，為文書之
    一種，並為私人製作之文書。故行使刷卡簽帳單之部分，均
    各係犯刑法第216 條、第210 條之行使偽造私文書罪及第33
    9 條第1 項之詐欺取財罪（均詳如附表所示，其中起訴書所
    載之刑法第339 條第2 項之詐欺得利罪部分係屬贅載）。是
    核被告所為如事實欄(一)、(二)、(三)所載之行為，分別所犯詳如
    附表所示。被告多次偽造署押為偽造簽帳單私文書之部分行
    為，其後又偽造私文書後進而行使，而偽造之低度行為為行
    使之高度行為所吸收，均不另論罪。被告所犯分別於事實欄
    (一)、(二)、(三)內所犯之行使偽造私文書罪、詐欺取財、業務侵
    占罪、盜用印章罪，分別係以一行為而觸犯各罪名，為想像
    競合犯，各均應依刑法第55條規定，分別從一重之業務侵占
    處斷。被告所犯上開三業務侵占罪，犯意個別，行為互殊，
    應分論併罰。又被告係因該時遭逢家暴，有家歸不得，且需
    一人擔負扶養三名幼子責任，經濟困頓，為籌措幼子扶養費
    用，一時迷惘致罹刑章等情，有戶籍謄本、受理刑事案件報
    案三聯單、臺灣板橋地方法院96年度暫家護字第431 號民事
    暫時保護令等在卷可稽，而其所得財物甚少，且事後又已設
    法返還部分所得予被害人，情輕法重，堪予憫恕，雖科以法
    定罪低度之刑，猶嫌過重，爰依刑法第59條規定，酌量減輕
    其刑。爰審酌被告犯罪後於本院已自白不諱，其犯罪後態度
    尚佳，並已返還部分損失予被害人，且衡量被告之動機、目
    的、犯罪時所受之刺激、犯罪之手段、犯人之生活狀況、品
    行、智識程度、犯人與被害人平日之關係、犯罪所生之危險
    或損害、犯罪後之態度等一切情狀，分別判處如附表所示之
    刑。末查被告因本案前於經臺灣臺北地方法院檢察署檢察官
    以65年甲○盛偵能緝字第2872號通緝後，於同日即經臺北縣
    政府警察局中和分局緝獲，並非自動歸案接受偵查等情，有
    臺灣高等法院通緝記錄表、96年7 月11日警訊筆錄（見偵緝
    卷第5 頁）在卷可稽，故被告於中華民國96年罪犯減刑條例
    施行前經通緝、且於施行前即行緝獲，雖未自動歸案接受偵
    查，然仍無該條例第5 條之適用，而得為減刑條例，故被告
    犯罪時間係在96年4 月24日之前，依中華民國96年罪犯減刑
    條例第2 條第1 項第3 款、第7 條之規定，應減其宣告刑2
    分之1 。至前開簽帳單特約商店存根聯、及附表「應沒收之
    物」欄內所示盜用之「鄭佩怡」印文，已交付特約商店轉收
    單銀行，而印文附著其上無法分離，上開物品均非屬被告所
    有，故不予沒收；惟其上附表「應沒收之物」欄內所示偽造
    之「William 」、「Smith 」、「Poh 」署押，仍應依刑法
    第219 條規定宣告沒收。
據上論斷，應依刑事訴訟法第273 條之1 第1 項、第299 條第1
項前段，刑法第216 條、第210 條、第217 條、第336 條第2 項
、第339 條第1 項、第55條、第59條、第51條第5 款、第41條第
1項 、第2 項、第219 條，中華民國96年罪犯減刑條例第2 條第
1 項第3 款、第7 條、第9 條、第10條第1 項，刑法施行法第1
條之1 ，判決如主文。
本案經檢察官陳重言到庭執行職務
中    華    民    國    97    年    3     月    17    日
                  刑事第四庭  法  官  郭惠玲
如不服本判決，應於判決送達後10日內向本院提出上訴狀（應抄
附繕本）。告訴人或被害人如對於本判決不服者，應具備理由請
求檢察官上訴，其上訴期間之計算係以檢察官收受判決正本之日
期為準。
上正本證明與原本無異。
                              書記官  鄭雅文
中    華    民    國    97    年    3     月    19    日
附錄本案論罪科刑法條全文：
刑法第210條（偽造變造私文書罪）
偽造、變造私文書，足以生損害公眾或他人者，處5 年以下有期
徒刑。
刑法第216條（行使偽造變造或登載不實之文書罪）
行使第210 條至第215 條之文書者，依偽造、變造文書或登載不
實事項或使登載不實事項之規定處斷。
刑法第217條（偽造盜用印章印文或署押罪）
偽造印章、印文或署押，足以生損害公眾或他人者，處3 年以下
有期徒刑。
盜用印章、印文或署押，足以生損害於公眾或他人者亦同。
刑法第336條（公務公益侵占罪、業務侵占罪）
對於公務上或公益所持有之物，犯前條第1 項之罪者，處1 年以
上、7 年以下有期徒刑，得併科5 千元以下罰金。
對於業務上所持有之物，犯前條第一項之罪者，處6 月以上、5
年以下有期徒刑，得併科3 千元以下罰金。
前二項之未遂犯罰之。
刑法第339條（普通詐欺罪）
意圖為自己或第三人不法之所有，以詐術使人將本人或第三人之
物交付者，處5 年以下有期徒刑、拘役或科或併科1 千元以下罰
金。
以前項方法得財產上不法之利益或使第三人得之者亦同。
前二項之未遂犯罰之。
附表：
┌──┬───────┬─────────┬────────────┐
│事實│所犯法條      │刑度              │應沒收之物              │
│欄所│              │                  │                        │
│載  │              │                  │                        │
├──┼───────┼─────────┼────────────┤
│(一)  │刑法第216 條、│處有期徒刑肆月，如│簽帳單持卡人簽名欄上偽造│
│    │第210 條行使偽│易科罰金，以新臺幣│之「William 」署押壹枚沒│
│    │造私文書罪，及│壹仟元折算壹日，減│收。                    │
│    │刑法第339 條第│為有期徒刑貳月，如│                        │
│    │1 項詐欺取財罪│易科罰金，以新臺幣│                        │
│    │、刑法第336 條│壹仟元折算壹日。  │                        │
│    │第2 項業務侵占│                  │                        │
│    │罪。          │                  │                        │
├──┼───────┼─────────┼────────────┤
│(二)  │刑法第216 條、│處有期徒刑伍月，如│簽帳單持卡人簽名欄上偽造│
│    │第210 條行使偽│易科罰金，以新臺幣│之「Smith 」署押壹枚沒收│
│    │造私文書罪，及│壹仟元折算壹日，減│。                      │
│    │刑法第217 條第│為有期徒刑貳月又拾│                        │
│    │2 項盜用印章罪│伍日，如易科罰金，│                        │
│    │、刑法第339 條│以新臺幣壹仟元折算│                        │
│    │第1 項詐欺取財│壹日。            │                        │
│    │罪、刑法第336 │                  │                        │
│    │條第2 項業務侵│                  │                        │
│    │占罪。        │                  │                        │
├──┼───────┼─────────┼────────────┤
│(三)  │刑法第216 條、│處有期徒刑伍月，如│簽帳單持卡人簽名欄上偽造│
│    │第210 條行使偽│易科罰金，以新臺幣│之「Poh」署押壹枚沒收。 │
│    │造私文書罪，及│壹仟元折算壹日，減│                        │
│    │刑法第217 條第│為有期徒刑貳月又拾│                        │
│    │2 項盜用印章罪│伍日，如易科罰金，│                        │
│    │、刑法第339 條│以新臺幣壹仟元折算│                        │
│    │第1 項詐欺取財│壹日。            │                        │
│    │罪、刑法第336 │                  │                        │
│    │條第2 項之業務│                  │                        │
│    │侵占罪。      │                  │                        │
└──┴───────┴─────────┴────────────┘


司法院資訊處製作；財團法人民間司法改革基金會備份。
